最高法院刑事判決　　　　　　　九十六年度台上字第九０八號
上　訴　人　甲○○
選任辯護人　林志嵩律師
上列上訴人因違反毒品危害防制條例案件，不服台灣高等法院中
華民國九十五年十月十九日第二審判決（九十四年度上訴字第四
０七一號，起訴案號：台灣宜蘭地方法院檢察署九十三年度偵字
第二二八一號），提起上訴，本院判決如下：
    主  文
原判決撤銷，發回台灣高等法院。
    理  由
本件原判決認定上訴人甲○○明知海洛因、安非他命分別係毒品
危害防制條例規定之第一、二級毒品，不得非法持有、販賣，竟
基於意圖販賣第一級毒品海洛因及第二級毒品安非他命營利之概
括犯意，或單獨或與林志強（檢察官另行起訴）基於共同犯意聯
絡（二人共同自民國九十四年五、六月間起），先經由不詳管道
販入海洛因及安非他命後，再利用其使用如原判決附表十四；二
十一編號(一)；二十四編號(二)；二十五所示門號之行動電話為對外
聯絡工具，與游燁嫻、鄭文堯、曹金和、陳惠萍、余志吉、紀榮
裕、邱裕雅、簡如旻、陳文琪、林亭秀、陳華絹及王耀燦聯絡（
游燁嫻等十四人，涉嫌施用毒品罪嫌，均由檢察官另行處理），
先後於原判決附表一至十三所示之交易時間、地點、金額、方法
，連續販賣毒品予游燁嫻等十四人多次（詳情如上揭附表所示）
。上訴人另明知海洛因不得非法持有、轉讓，竟基於轉讓該第一
級毒品之概括犯意，先後於原判決附表十四至十七所示之時間、
地點、數量，免費提供江家銘、邱珊怡、游源泰、鄭文忠施用（
江家銘等四人，涉嫌施用毒品，均由檢察官另行偵辦）。嗣於九
十三年七月二日，先為警在其宜蘭縣羅東鎮○○路○段一０二號
住處查獲，並在車牌號碼Ｔ九－七六００號休旅車及同路、段（
一０七巷）十六號之倉庫，共扣得如原判決附表二十一、二十三
所示之物。復經警對於上訴人、林志強所使用之0000000
000、0000000000號行動電話實施通訊監察，於九
十五年一月二日在同上倉庫內拘得林志強及上訴人，並當場扣得
如原判決附表二十四所示之物等情。因而撤銷第一審關於販賣第
一級毒品及轉讓第一級毒品部分之科刑判決，改判依較有利於上
訴人之行為時法，以連續販賣第一級毒品罪及連續販賣第二級毒
品罪之想像競合犯，從一重仍論處上訴人共同連續販賣第一級毒
品（累犯）罪刑（處無期徒刑）；又論處上訴人連續轉讓第一級
毒品（累犯）罪刑。固非無見。
惟查：(一)、有罪之判決書事實欄為適用法令之依據，應將法院依
職權認定與犯罪構成要件有關之事項，詳記於事實欄，然後於理
由內逐一說明其憑以認定之證據，使主文、事實及理由悉相一致
，方為合法。倘主文宣示與事實認定或理由說明彼此齟齬，即屬
判決理由矛盾，若事實已有記載，而理由未加說明，是為判決不
備理由，均足構成撤銷之原因。原判決主文諭知上訴人「共同連
續販賣第一級毒品」（見原判決第一頁主文欄第二項），似謂上
訴人就販賣第一級毒品部分之事，係應論以共同正犯；然其理由
四內，則說明「被告於販賣予證人簡如旻、林亭秀、陳華絹毒品
時，與共犯林志強有犯意之聯絡及行為之分擔，俱屬共同正犯」
（見原判決第十四頁第六至八行），而依其附表八、十一至十三
所載，此部分所販賣者，係第二級毒品安非他命（見原判決第二
十二、二十四至二十六頁），已有判決理由矛盾之違誤，且上揭
理由說明，漏載販賣對象尚有其附表十三所示之王耀燦，亦有事
實認定與理由說明不相一致之違失。再原判決事實既認定上訴人
係基於意圖販賣第一級毒品海洛因及第二級毒品安非他命營利之
概括犯意而為毒品交易（見原判決第二頁第三、四行），卻未於
理由內，就如何認定上訴人有此犯罪構成要件「營利意圖」之證
據予以說明，不無判決理由未備之疏漏。又原判決事實欄內，記
載上訴人「與林志強……基於共同犯意聯絡（二人自九十四年五
、六月間起）……連續販賣交易……毒品」（見原判決第二頁第
五、六、十三、十四行），但理由內，未見有任何關於其二人成
立共同正犯之認定依據之記敘，同有判決不備理由之違失。(二)、
與待證事實有重要關係之事項，雖已經調查，如尚非完全明瞭者
，即與未經調查無異，倘遽行判決，當有應於審判期日調查之證
據而未予調查之違法。又依九十三年一月九日施行之「轉讓持有
毒品加重其刑之數量標準」第二條規定，轉讓、持有第一級毒品
淨重五公克以上者，加重其刑至二分之一。是審理事實之法院，
自應就此於公平正義之維護，及對於被告之利益具有重大關係之
事項，予以調查，並認定、記載、說明之，始足為法律適用之依
據，其未詳查敘明，自有證據調查職責未盡與判決理由不備之違
失。原判決事實認定上訴人販賣毒品給余志吉、紀榮裕、邱裕雅
、簡如旻、林亭秀、王耀燦分別為二次、四次、三次、十一次、
十次及四次（見原判決第二十；二十；二十一；二十二；二十四
；二十五、二十六頁），固係依憑上揭諸人之供述而為認定，但
依卷附監聽上訴人所使用0000000000號行動電話通話
紀錄，顯示余志吉部分僅有一次；紀榮裕僅有三次；邱裕雅僅有
一次；簡如旻僅有三次；林亭秀僅有三次；王耀燦僅有二次（分
見九十四年度他字第七０八號卷二第二七二；三二五；八至十一
；一四六；一九七；一九七頁），是上揭諸人之供述是否全屬實
情？何以所供竟與電話監聽紀錄不符？是否其等另有使用其他電
話或方式聯繫毒品交易之情？原審未予詳查敘明，自形式上觀察
，難認無證據調查職責未盡及判決理由不備與矛盾之違法。又原
判決既認定上訴人轉讓海洛因給江家銘、游源泰、邱珊怡、鄭文
忠分別有十次、三次、四次、四次，共計二十一次之多（見原判
決第二十六至二十八頁），另經查獲之海洛因高達毛重四．二公
克（見原判決第三十一頁附表二十四編號一），則其轉讓、持有
之海洛因總重量，有無達到轉讓持有毒品加重其刑之數量標準？
即攸關公平正義之維護，原審未予詳查認定，遽行判決，同有應
於審判期日調查之證據而未予調查之違失。(三)、認定事實所憑之
證據，須實際存在，就該案卷宗不難考見者，始克當之。倘判決
書內所記載之證據，與卷宗內筆錄或文件之內容不相適合，則其
判決之根據，實際上並不存在，自屬採證違法。原判決認定游燁
嫻「一次係同時購買海洛因半錢新台幣（下同）八千元、安非他
命半錢二千五百元」（見原判決第十八頁），然依游燁嫻所供似
為「安非他命半兩二萬五千元」（見九十三年度偵字第二二八一
號卷二第四十五頁）；又證人江家銘於九十四年十月三十一日第
一審審理時，係供稱：「（問：你有無向被告拿過毒品？）沒有
」（見第一審卷第二宗第二０二頁），縱嗣即翻異，然原判決竟
以該筆錄作為認定上訴人免費提供海洛因給江家銘施用犯行之證
據資料（見原判決第十二頁第一至三行），而未說明其如何取捨
，均有認定事實與所採證據不相適合之違法情形存在。以上，或
為上訴意旨所指摘，或屬本院得依職權調查之事項，應認原判決
具有撤銷發回更審之原因。另原判決理由二－(二)至(七)、(九)至(十一)、
(十五)及(十六)部分，所載關於附表編號部分，似均有錯誤之情，於更審
時，允宜注意更正之，附此指明。
據上論結，應依刑事訴訟法第三百九十七條、第四百零一條，判
決如主文。
中　　華　　民　　國　九十六　年　　二　　月　 十四 　日
                      最高法院刑事第七庭
                          審判長法官  張　春　福
                                法官  劉　介　民
                                法官  洪　昌　宏
                                法官  蔡　彩　貞
                                法官  何　菁　莪
      本件正本證明與原本無異
                                      書  記  官
中　　華　　民　　國　九十六　年　　二　　月　 十六 　日
                                                      Ｑ
